【裁判字號】    98,上,256
【裁判日期】    980827
【裁判案由】    債務人異議之訴
【裁判全文】
臺灣高等法院臺中分院民事判決           98年度上字第256號
上  訴  人  甲○○
被上訴人    乙○○
上列當事人間請求債務人異議之訴事件，上訴人對於民國98年6
月12日臺灣臺中地方法院98年度重訴字第251號第一審判決提起
上訴，經本院判決如下：
    主  文
上訴駁回。
第二審訴訟費用由上訴人負擔。
    事實及理由
一、上訴人起訴主張：被上訴人依原審法院94年度執字第17460
    號債權憑證為執行名義，聲請就上訴人所有坐落后里鄉○○
    段263地號之土地及其上未辦保存登記建物為強制執行，經
    原審執行法院以96年度執字第898號受理。惟上訴人於前揭
    96年執字第898號執行程序進行中，提起債務人異議之訴（
    97年度重訴字第540號），並以97年度存字第5527號辦理擔
    保提存，停止前揭建物之執行。惟98年l月，被上訴人復另
    以原法院95年度訴字第2446號民事確定判決為執行名義，聲
    請原法院就上訴人所有之前揭財產及擔保金為強制執行，該
    案由原法院98年度執字第2723號併入96年度執字第898號案
    件處理。然被上訴人明知上訴人未積欠其款項，竟以公布裸
    照及對上訴人不利之方式，於90年4月20日威脅上訴人簽發
    面額新台幣（下同）2,000萬元之本票，於91年10月23日威
    脅上訴人就所有台中縣后里鄉○○段177號土地設定抵押權
    予伊，是被上訴人所據以聲請強制執行之前揭債權憑證所示
    債權並不存在，爰依強制執行法第14條規定，提起本件債務
    人異議之訴。並聲明：台灣台中地方法院98年度執字第2723
    號所為之強制執行程序，應予撤銷。
二、經原審為上訴人敗訴之判決，上訴人不服，提起本件上訴，
    聲明：（一）原判決廢棄。（二）上開廢棄部分，臺灣臺中
    地方法院98年度執字第2723號所為之強制執行程序應予撤銷
    。併稱：
（一）上訴人於原審起訴狀中，即已提出被上訴人以不法行為侵
      害上訴人之權利，取得前揭執行名義，並提及被上訴人對
      上訴人應無債權權存在，且上訴人已另對被上訴人提出刑
      事告訴，現正於原審法院檢察署偵辦中。又縱使被上訴人
      對上訴人確有如其所稱之債權，上訴人對被上訴人亦有下
      列票據債權及借款債權得以主張抵銷，亦得依強制執行法
      第14條之規定，提起債務人異議之訴，原判決未審究上訴
      人之起訴事實，亦未進入實體調查程序，即逕以上訴人之
      主張與強制執行法第14條所定要件不服為由，駁回上訴人
      之起訴，自屬無據。
（二）上訴人所持有得抵銷之債權：
   1、票據債權：89年12月，被上訴人向上訴人借款1,600,00
      0元，並交付發票人為被上訴人之支票乙紙予上訴人；
      94年7月l日，被上訴人向上訴人借款30,000元，並交付保
      證票乙紙予上訴人。94年7月10日，被上訴人向上訴人
      借款25,000元，並交付保證票乙紙予上訴人。
   2、借款債權：被上訴人分別於下列日期向上訴人借得下列款
      項，且因被上訴人之要求，該等款項上訴人均係匯入第三
      人即被上訴人之子楊哲瑋在郵局之帳戶內：93年2月l9
      日，借款16,000元。93年3月12日，借款7,000元。93
      年4月l9日，借款3,000元。93年5月3日，借款3,000 元
      。93年8月ll日，借款12,000元。93年8月13日，借款
      5,000元。93年8月l9日，借款6,000元。93年8月26
      日，借款5,000元。
三、按原告之訴，依其所訴之事實，在法律上顯無理由者，法院
    得不經言詞辯論，逕以判決駁回之，民事訴訟法第249條第2
    項定有明文。此項規定依同法第463條於二審程序亦有準用
    。所謂上訴人之訴，依其所訴之事實，在法律上顯無理由者
    ，係指依上訴人於訴狀內記載之事實觀之，在法律上顯然不
    能獲得勝訴之判決者而言（最高法院62年台上字第854號判
    例參照）。而強制執行法第14條第l項明定，執行名義成立
    後，如有消滅或妨礙債權人請求之事由發生，債務人得於強
    制執行程序終結前，向執行法院對債權人提起異議之訴。如
    以裁判為執行名義時，其為異議原因之事實發生在前訴訟言
    詞辯論終結後者，亦得主張之。依此，債務人異議之訴，須
    以其主張消滅或妨礙債權人請求之事由，係發生於執行名義
    成立後者，始得為之，若其主張此項事由在執行名義成立之
    前即已存在，則為執行名義之裁判縱有不當，亦非異議之訴
    所能救濟。又所謂消滅債權人請求之事由，乃指足以使執行
    名義之請求權及執行力消滅之原因事實，如清償、提存、抵
    銷、免除、混同、債權之讓與、債務之承擔、解除條件之成
    就、和解契約之成立，或類此之情形；而妨礙債權人請求之
    事由，則係指使依執行名義所命之給付，罹於不能行使之障
    礙而言。
四、經查，本件上訴人主張被上訴人於98年l月以原法院95年度
    訴字第2446號民事判決、本院96年度上字第112號民事判決
    、最高法院96年度台上字第1992號民事裁定為執行名義，聲
    請原法院就上訴人所有之前揭財產及擔保金為強制執行，該
    案由原法院98年度執字第2723號受理，該法院除將土地及建
    物部分之執行併入96年度執字第898號處理外，並於98年4月
    9 日就擔保金部份核發扣押命令等情，業經本院調閱上開強
    制執行卷宗，核閱無訛。惟依上開規定，上訴人提起債務人
    異議之訴，除須有足以消滅或妨礙債權人即被上訴人請求之
    事由發生外，尚須該等事由係發生在原確定判決言詞辯論終
    結後者，始得為之。而本件執行名義即上開確定判決之言詞
    辯論終結時點為96年5月22日（見原法院98年度執字第2723
    號執行卷所附之本院96年度上字第112號民事判決書），則
    上訴人所主張消滅或妨礙債權人即被上訴人請求之事由，自
    須發生於上開時點之後，始足當之。准本件依上訴人之起訴
    狀與上訴理由狀中所載內容觀之，其於原審所主張之上開消
    滅或妨害債權人請求之事由，分別係發生於90年4月20日、
    91年10月23日、94年4月5日及94年5月16日，而其於本院所
    主張得行使抵銷之事由即上開票據債權與借款債權亦均係在
    執行名義言詞辯論終結前之89年至94年間即已陸續成立，則
    縱使為執行名義之前開判決有不當，亦非異議之訴所能救濟
    ，故上訴人所提起之債務人異議之訴在法律上顯然不能獲得
    勝訴之判決，因此，揆諸上開規定與說明，自得不經言詞辯
    論，逕以判決駁回之。
五、綜上所述，上訴人基於強制執行法第14條規定，提起本件債
    務人異議之訴，請求將臺灣臺中地方法院98午度執字第2723
    號兩造間因清償債務強制執行事件，就上訴人所有之財產及
    擔保金所為之強制執行程序予以撤銷，自屬無據，不應准許
    。原審法院為上訴人敗訴判決，核無不合。上訴論旨指摘原
    判決不當，求予廢棄，為顯無理由，應予駁回。
六、據上論結，本件上訴為顯無理由，依民事訴訟法第463條、
    第249條第2項、第78條，判決如文。
中    華    民    國    98    年    8     月    27    日
                民事第六庭    審判長法  官  袁再興
                                    法  官  陳賢慧
                                    法  官  吳惠郁
以上正本係照原本作成。
如對本判決上訴，須於收受判決送達後20日內向本院提出上訴書
狀，其未表明上訴理由者，應於提出上訴後20日內向本院提出上
訴理由書（須按他造人數附具繕本）。
上訴時應提出委任律師為訴訟代理人之委任狀。具有民事訴訟法
第466條之1第1項但書或第2項之情形為訴訟代理人者，另應附具
律師及格證書及釋明委任人與受任人有該條項所定關係之釋明文
書影本。
                                    書記官  周巧屏
中    華    民    國    98    年    8     月    28    日
                                                      Ｖ


司法院資訊處製作；財團法人民間司法改革基金會備份。
